臺灣高雄地方法院刑事判決           100年度審訴字第1513號
公  訴  人  臺灣高雄地方法院檢察署檢察官
被      告  黃慶郎
上列被告因違反毒品危害防制條例案件，經檢察官提起公訴（10
0 年度毒偵字第2479號），嗣於本院準備程序中，被告就被訴事
實為有罪之陳述，經本院告知簡式審判程序之旨，並聽取被告與
公訴人之意見後，合議庭裁定由受命法官獨任進行簡式審判程序
，判決如下：
    主  文
黃慶郎施用第一級毒品，累犯，處有期徒刑拾月。
    理  由
一、黃慶郎前於民國94年間因施用毒品案件，經本院以94年度毒
    聲字第1673號裁定送觀察、勒戒後，認無繼續施用毒品之傾
    向，於95年1 月11日執行完畢釋放出所，並經臺灣高雄地方
    法院檢察署檢察官以94年度毒偵緝字第759 號為不起訴處分
    確定。又於前揭觀察、勒戒執行完畢釋放後5 年內，再犯施
    用毒品案件，先後經本院以96年度訴字第3502號、97年度審
    訴字第1612號分別判處有期徒刑9 月、7 月確定，上開二罪
    接續執行，於98年7 月21日縮短刑期假釋出監並付保護管束
    ，於98年7 月29日保護管束期滿，假釋未經撤銷執行完畢。
    詎其猶不知悔改，復基於施用第一級毒品之犯意，於100 年
    3 月3 日晚上7 時許，在其位於高雄市○○區○○路134 號
    住處內，以將第一級毒品海洛因摻水置於針筒內注射之方式
    ，施用海洛因1 次。嗣因其為列管之毒品案件行方不明人口
    ，於同年3 月6 日下午5 時25分許，在高雄市鳳山區○○○
    路565 巷為警查獲，經其同意採尿送驗後，結果呈嗎啡、可
    待因陽性反應，始悉上情。
二、案經高雄市政府警察局鳳山分局移送臺灣高雄地方法院檢察
    署檢察官偵查起訴。
    理   由
一、本件被告黃慶郎所犯係死刑、無期徒刑、最輕本刑為3年以
    上有期徒刑以外之罪，其於準備程序中就被訴事實為有罪之
    陳述，經本院告知簡式審判程序之旨，並聽取公訴人及被告
    意見後，本院合議庭裁定由受命法官獨任進行簡式審判程序
    ，合先敘明。
二、訊據被告對上揭犯罪事實坦承不諱，且被告為警查獲後，經
    採其尿液送驗結果，呈現嗎啡、可待因陽性反應，有應受尿
    液採驗人尿液檢體採集送驗紀錄表、臺灣檢驗科技股份有限
    公司濫用藥物實驗室- 高雄100 年3 月18日編號KH/2011/00
    000000號濫用藥物檢驗報告各1 份在卷可稽（見警卷第3 至
    4 頁），足見被告之任意性自白與事實相符，得為認定被告
    犯罪之依據。是以，被告上開施用第一級毒品之犯行，堪以
    認定。
三、按海洛因係毒品危害防制條例第2 條第2 項第1 款所稱之第
    一級毒品，依法不得持有、施用。次按毒品危害防制條例於
    92年7 月9 日修正公布，自93年1 月9 日施行，其中第20條
    、第23條將施用毒品之刑事處遇程序，區分為「初犯」及「
    5 年內再犯」、「5 年後再犯」。依其立法理由之說明：「
    初犯」，經觀察、勒戒或強制戒治後，應為不起訴處分或不
    付審理之裁定；經觀察、勒戒或強制戒治執行完畢釋放後，
    「5 年內再犯」者，因其再犯率甚高，原實施之觀察、勒戒
    及強制戒治既已無法收其實效，爰依法追訴或裁定交付審理
    。至於經觀察、勒戒或強制戒治執行完畢釋放後，「5 年後
    再犯」者，前所實施之觀察、勒戒或強制戒治已足以遮斷其
    施用毒品之毒癮，為期自新及協助其斷除毒癮，仍適用「初
    犯」規定，先經觀察、勒戒或強制戒治之程序。從而依修正
    後之規定，僅限於「初犯」及「5 年後再犯」二種情形，始
    應先經觀察、勒戒或強制戒治程序。倘被告於5 年內已再犯
    ，經依法追訴處罰，縱其第3 次（或第3 次以上）再度施用
    毒品之時間，在初犯經觀察、勒戒或強制戒治執行完畢釋放
    5 年以後，已不合於「5 年後再犯」之規定，且因已於「5
    年內再犯」，顯見其再犯率甚高，原實施觀察、勒戒或強制
    戒治，已無法收其實效，即應依該條例第10條處罰（最高法
    院95年度第7 次刑事庭會議決議參照）。查本件被告有如事
    實欄所載，受觀察、勒戒執行完畢釋放後5 年內，再犯施用
    毒品案件，經本院以96年度訴字第3502號判處有期徒刑9 月
    確定之事實，有臺灣高等法院被告前案紀錄表1 份在卷可憑
    ，足認其再犯率甚高，原實施觀察、勒戒及強制戒治程序，
    顯無法遮斷其毒癮而收其實效，則其本件於前揭時、地再度
    施用海洛因之犯行，即非屬該條例第20條第3 項所稱「5 年
    後再犯」之情形，揆諸前揭最高法院決議意旨，自應依該條
    例第10條之規定予以追訴處罰。從而，本件事證明確，被告
    涉犯毒品危害防制條例第10條第1 項之罪，應堪認定。
四、核被告所為，係犯毒品危害防制條例第10條第1 項之施用第
    一級毒品罪。其為施用而持有第一級毒品之低度行為，應為
    其施用之高度行為所吸收，不另論罪。又被告有如事實欄所
    載，受有期徒刑執行完畢之事實，有臺灣高等法院被告前案
    紀錄表附卷可參，其受徒刑之執行完畢，5 年內故意再犯本
    件有期徒刑以上之罪，為累犯，應依刑法第47條第1 項規定
    ，加重其刑。爰審酌被告前有多次施用毒品前科，素行不佳
    ，有上開臺灣高等法院被告前案紀錄表可參，其經觀察、勒
    戒及刑之執行後，仍未能徹底戒絕毒品，再犯本件施用第一
    級毒品罪，顯見其意志不堅，毫無戒毒悔改之意，且其施用
    毒品造成家庭負擔，對國家、社會治安有潛在之危險及影響
    ，行為實有不該，惟念及被告本院審理時終能坦承犯行，態
    度尚可，且其本次施用毒品，戕害一己之身體健康，尚無證
    據證明其於施用毒品後犯案害及他人，並考量其犯罪動機、
    目的、所生危害，及其自稱國中畢業、入監執行前從事園藝
    工作、月收入新臺幣2 萬多元等一切情狀（見本院卷第29頁
    ），量處如主文所示之刑，以示懲儆。
據上論斷，應依刑事訴訟法第299 條第1 項前段、第273 條之1
第1 項，毒品危害防制條例第10條第1 項，刑法第11條前段、第
47條第1 項，判決如主文。
本案經檢察官王兆琳到庭執行職務。
中    華    民    國    100   年    7     月    21    日
                      刑事第十庭      法  官  周佳佩
以上正本證明與原本無異。
如不服本判決應於收受判決後10日內向本院提出上訴書狀，並應
敘述具體理由。其未敘述上訴理由者，應於上訴期間屆滿後20日
內向本院補提理由書（均須按他造當事人之人數附繕本）「切勿
逕送上級法院」。
中    華    民    國    100   年    7     月    21    日
                                      書記官  李承悌
附錄本案論罪科刑法條：
毒品危害防制條例第10條第1 項
施用第一級毒品者，處6 月以上5 年以下有期徒刑。